【裁判字號】    96,易,1194
【裁判日期】    970708
【裁判案由】    傷害
【裁判全文】
臺灣苗栗地方法院刑事判決              96年度易字第1194號
公  訴  人  臺灣苗栗地方法院檢察署檢察官
被      告  甲○○
上列被告因傷害等案件，經檢察官聲請以簡易判決處刑（96年度
偵字第4891號），本院簡易庭認為不宜以簡易判決處刑，簽由本
院刑事庭改依通常程序審理，被告就被訴事實為有罪之陳述，本
院以簡式審判程序進行審理，判決如下：
    主    文
甲○○傷害人之身體，處有期徒刑月，如易科罰金，以新臺幣
壹仟元折算壹日。
    事    實
一、甲○○（簡易判決處刑書誤載為李清泉）前為苗栗農田水利
    會銅鑼工作站瑞田小組小組長；乙○○（簡易判決處刑書誤
    載為劉闊財）則係現任（即96年初就任）苗栗農田水利會銅
    鑼工作站田洋小組小組長（惟已於民國96年11月1 日因心肺
    肝腎衰竭，肝及肝內膽管惡性腫瘤之原因死亡）。甲○○於
    96年8 月8 日下午2 時10分，在苗栗縣銅鑼鄉○○路251 號
    之苗栗農田水利會銅鑼工作站辦公室，因水圳改建工程，與
    乙○○發生口角爭執，進而基於普通傷害之犯意，拉扯互毆
    ，拉扯間乙○○拿起工作站內之藤椅作勢攻擊，甲○○則以
    雙手抓住藤椅，互相拉扯，因而造成乙○○受有右外眼角1
    .5 公 分、1 公分裂傷二處，併瘀血腫、頭皮多處腫脹、胸
    部挫傷壓痛、頭暈、噁心等傷害。
二、案經乙○○訴由苗栗縣警察局苗栗分局報請臺灣苗栗地方法
    院檢察署檢察官聲請簡易判決處刑。
    理  由
一、本案被告甲○○於本院準備程序及審理中均就被訴事實為有
    罪之陳述，本院於聽取當事人之意見後，裁定本件進行簡式
    審判程序，故依刑事訴訟法第273 條之1 第1 項、第273 條
    之2 規定，本案之證據調查，自不受該法第159 條第1 項、
    第161 條之2 、第161 條之3 、第163 條之1 及第164 條至
    第170 條規定之限制，合先敘明。
二、上開事實，業據被告甲○○於本院準備程序及審理時供承不
    諱，核與證人即告訴人乙○○、證人即苗栗農田水利會銅鑼
    工作站職員謝啟明於警詢；證人即苗栗農田水利會銅鑼工作
    站站長徐舞聯於警詢、檢察官偵查中證述之情節大致相符（
    見偵查卷第9-10、12-15 、26-27 頁)， 並有行政院衛生署
    苗栗醫院於96年8 月8 日出具之診斷證明書1 紙及現場照片
    2 張在卷可佐（見偵查卷第20-21 頁），堪認被告上開自白
    與事實相符，洵堪採信。從而，本案事證明確，被告犯行洵
    堪認定，應依法論科。
三、核被告甲○○所為，係犯刑法第277 條第1 項之普通傷害罪
    。審酌被告身為成年人，僅因水圳改建工程之糾紛，即不思
    以理性方式溝通解決問題，卻以暴力之方式傷害對方，所為
    非是，且告訴人乙○○受傷之右眼，於其死亡前最後1 次複
    診時最佳矯正視力為0.3-0.4 ，可見其所受傷勢非輕，事發
    迄今雖有多次與告訴人家屬洽談和解，仍因賠償金額之差距
    而未達成和解，惟被告犯罪後坦承犯行，尚有悔意，本案被
    告與告訴人係互相拉扯，及其犯罪之動機、手段、所生損害
    等一切情狀，量處如主文所示之刑，並諭知易科罰金之折算
    標準。
四、至於告訴人乙○○家屬具狀指稱：告訴人乙○○右眼所受之
    傷害，造成其視網膜剝離，術後於96年9 月19日至財團法人
    佛教慈濟醫院臺中分院檢查右眼裸視為0.05，矯正視力為0.
    4 ，其右眼視力已嚴重減損，符合刑法第10條第4 項第1款
    所規定嚴重減損視能之重傷害要件，且告訴人已於96年11月
    1 日死亡，被告甲○○應係觸犯刑法第278 條第2 項故意重
    傷害致人於死罪等語。惟按稱重傷者，謂下列傷害：一毀敗
    或嚴重減損一目或二目之視能。二毀敗或嚴重減損一耳或二
    耳之聽能。三毀敗或嚴重減損語能、味能或嗅能。四毀敗或
    嚴重減損一肢以上之機能。五毀敗或嚴重減損生殖之機能。
    六其他於身體或健康，有重大不治或難治之傷害，刑法第10
    條第4 項定有明文。是依該條第4 項第1 款規定，若所造成
    之視能傷害，未達毀敗或嚴重減損之程度，即與上開規定內
    容並不相當，即祇應成立普通傷害。查告訴人因被告前開傷
    害行為，其右眼固受有外眼角1.5 公分、1 公分裂傷之傷害
    ，且於96年8 月16日門診追蹤治療時發現視網膜有因外力導
    致之視網膜剝離情形，此有行政院衛生署苗栗醫院於96年8
    月30日出具之診斷證明書及該院97年1 月30日苗醫歷字第09
    70000516號函各1 份在卷可參（見偵查卷第32頁及本院卷第
    7 頁），然經檢察官及本院依職權分別就告訴人右眼傷勢治
    療及復原情形函詢行政院衛生署苗栗醫院、財團法人國泰綜
    合醫院新竹分院結果，行政院衛生署苗栗醫院函覆以「乙○
    ○先生於96年8 月18日於新竹國泰醫院行視網膜剝離手術，
    96年8 月30日於本院檢查右眼裸視為0.05、最佳矯正視力為
    0.2 ；當時仍在恢復期中，病患於9 月13日於本院複診時最
    佳矯正視力為0.3-0.4 ，因術後右眼球注入矽油填充，以後
    狀況穩定後若將油取出，也許能改善視力（0.1 至0.2） ，
    但因病人已去世，以後病情如何變化則無法得知」；財團法
    人國泰綜合醫院新竹分院則覆以「病患於96年8 月16日經署
    立苗栗醫院轉診至本院就醫，因右眼上方視網膜剝離併玻璃
    體出血，當時右眼最佳矯正視力為0.5 ，剝離部位約佔視網
    膜3 分之1 ，於96年8 月17日接受手術及住院治療，於96年
    8 月24日出院，病患僅於96年8 月27日至本院回診換藥，當
    時視網膜已復位，而後轉回原就診醫院追蹤治療，未再至本
    院就醫」等情，有行政院衛生署苗栗醫院96年11月21日苗醫
    歷字第0960007706號函、97年6 月9 日苗醫歷字第09700037
    71號函及國泰綜合醫院新竹分院97年5 月6 日（97）竹行字
    第253 號函在卷足稽（見偵查卷第40-43 頁及本院卷第22、
    31頁），由前開函文內容可知，告訴人乙○○接受視網膜剝
    離手術後，視網膜已復位，於手術後2 週複診時最佳矯正視
    力已回復至0.4 ，且仍在恢復期中，又其右眼穩定後若將注
    入眼球之矽油取出，亦有改善視力之可能，足見告訴人右眼
    視力仍有回復之可能，實難僅因其96年9 月13 日 複診時之
    視力即認定其所受之傷害已達重傷害程度。再者，告訴人已
    於96年11月1 日因心肺肝腎衰竭，肝及肝內膽管惡性腫瘤之
    原因死亡，有臺灣苗栗地方法院檢察署檢察官於96年11月1
    日出具之苗檢家醫甲字第004550號相驗屍體證明書附卷可稽
    （見偵查卷第37頁），故無從實際診斷其右眼所受傷害最後
    之治療結果，其右眼之視能是否嚴重減損已無恢復可能而達
    於重傷害之程度，顯非無疑。本院復查無積極證據足以證明
    告訴人所受右眼傷害已達視能完全喪失效用或嚴重減損之程
    度，依罪證有疑，利歸被告之原則，應認告訴人所受之傷害
    不構成重傷。另查本件傷害案件，告訴人實際所受之傷害為
    右外眼角裂傷二處，併瘀血腫、頭皮多處腫脹、胸部挫傷壓
    痛等情，已如前述，難認與告訴人因心肺肝腎衰竭，肝及肝
    內膽管惡性腫瘤死亡有何相當因果關係，告訴人既係因罹患
    肝及肝內膽管惡性腫瘤而死亡，自難將其死亡之結果，歸責
    於被告。從而，告訴人家屬前開指稱被告應構成刑法第278
    條第2 項故意重傷害致人於死罪云云，顯無足採，附此敘明
    。
據上論斷，應依刑事訴訟法第452 條、第284 條之1 、第273 條
之1 第1 項、第299 條第1 項前，刑法第277 條第1 項、第41條
第1 項，刑法施行法第1條之1，判決如主文。
本案經檢察官陳佞如到庭執行職務。
中    華    民    國    97    年    7     月    8     日
                  刑事第三庭    法  官  林佩儒
以上正本證明與原本無異。
如不服本判決，應於收受送達後10日內向本院提出上訴書狀（應
敘述具體理由並附繕本）。
上訴書如未敘述理由，應於上訴期間屆滿後20日內補提理由書於
本院。
                                書記官  陳玲君
中    華    民    國    97    年    7     月    8     日
中華民國刑法第277條
（普通傷害罪）傷害人之身體或健康者，處3 年以下有期徒刑、
拘役或1 千元以下罰金。
犯前項之罪因而致人於死者，處無期徒刑或7 年以上有期徒刑；
致重傷者，處3 年以上10年以下有期徒刑。


司法院資訊處製作；財團法人民間司法改革基金會備份。
